臺灣臺北地方法院民事判決
　　　　　　　　　　　　　　　　  111年度北簡字第13255號
原      告  任程遠  
被      告  黃柏青  
上列當事人間返還不當得利事件，於中華民國111年11月10日言
詞辯論終結，本院判決如下：
    主    文
被告應給付原告新臺幣壹拾捌萬參仟貳佰玖拾柒元，及自民國一
百一十一年八月六日起至清償日止，按年息百分之五計算之利息
。
原告其餘之訴駁回。
訴訟費用新臺幣貳仟壹佰元由被告負擔。
本判決第一項原告以新臺幣陸萬元供擔保後得假執行；被告如以
新臺幣壹拾捌萬參仟貳佰玖拾柒元為原告預供擔保後，得免為假
執行。
    事實及理由
一、原告主張：
　㈠兩造間給付票款強制執行事件，經訴外人臺北市政府警察局
    文山第一分局（下稱文山分局）執行扣薪，本院106年度司
    執字第26749號強制執行事件（下稱第一次執行程序，併入1
    03年度司執字第146771號執行），應執行債權金額新臺幣13
    8萬6000元，執行費1萬1088元，訴訟或程序費用2000元，合
    計應執行139萬9088元。自106年5月起對原告強制執行，業
    已於110年3月1日全數清償完畢（甲證1，第一次執行程序13
    9萬9088元）。
　㈡110年3月接續執行被告另聲請關於擔保前開票款債權所生利
    息，110年3月扣薪2萬7143元其中145元屬第一次執行程序金
    額，餘屬本院107年度司執字第3587號強制執行事件（下稱
    第二次執行程序）。按月對原告執行扣薪迄至111年3月1日
    止，總計扣押金額為42萬7446元（甲證2，第二次執行程序
    ，42萬7446元）。
　㈢然因本件系爭強制執行程序前經原告提起債務人異議之訴，
    本院107年度訴字第907號判決，「本院107年度司執字第358
    7號強制執行事件，於超過以本金120萬元計算自民國105年3
    月23日起至清償日止按週年利率百分之6之利息部分之執行
    程序，應予撤銷」（甲證3）。而本金120萬元計算自105年3
    月23日起至清償日止，按年息百分之6計算之利息，第二次
    執行程序所應執行之債權金額為22萬8749元。
　㈣本件第二次執行程序應執行金額22萬8749元，雖業已110年11
    月全部清償完畢，惟文山分局持續扣薪至111年3月，於本院
    111年3月30日103年度司執字第146771號執行命令停止對原
    告執行扣薪，經結算自110年11月起至111年3月止，超額執
    行溢扣原告薪資金額達19萬8697元並均由被告受領在案，被
    告無法律上原因而受領上開得利，原告爰依不當得利法律關
    係訴請被告返還等語。
　㈤聲明：被告應給付原告19萬8697元，及自本件起訴狀繕本送
    達之翌日起至清償日止，按年息百分之5計算之利息。
二、被告則以：
  ㈠原告檢附證一、證二，證一是139萬9088元、證二為42萬7446
    元加起來是182萬6534元。當初101年的時候10月時，原告寫
    計劃書跟被告借款。當時開立4張本票總共是220萬元。最後
    一張當初檢附影本，後來找到正本，原告又打電話給被告太
    太說正本不要執行。被告持有原告開立本票是220萬元。
  ㈡並聲明：原告之訴駁回。
三、得心證之理由：
  ㈠按當事人主張有利於己之事實者，就其事實有舉證之責任，
    民事訴訟法第277條前段定有明文，是民事訴訟如係由原主
    張權利者，應先由原告負舉證之責，若原告先不能舉證，以
    證實自己主張之事實為真實，則被告就其抗辯事實即令不能
    舉證，或其所舉證據尚有疵累，亦應駁回原告之請求（最高
    法院17年上字第917號判例意旨參照）。又事實有常態與變
    態之分，其主張常態事實者無庸負舉證責任，反之，主張變
    態事實者，則須就其所主張之事實負舉證責任（最高法院86
    年度台上字第891號判決意旨參照）。第按「無法律上之原
    因而受利益，致他人受損害者，應返還其利益。雖有法律上
    之原因，而其後已不存在者，亦同」、「受領人於受領時，
    知無法律上之原因或其後知之者，應將受領時所得之利益，
    或知無法律上之原因時所現存之利益，附加利息，一併償還
    ；如有損害，並應賠償。」民法第179條第182條第2項定有
    明文。原告既主張被告有超額執行之情事，自應對該有利於
    己之事實負舉證責任。
　㈡經查：
　⒈本院106年度司執字第26749號強制執行事件（第一次執行程
    序），應執行債權金額138萬6000元，執行費1萬1088元，訴
    訟或程序費用2000元，合計應執行139萬9088元。
  ⒉原告提出甲證1（本院卷第18至19頁），106年5月至110年2月
    強制執行扣薪如附表一所示合計為138萬8943元，第一次執
    行程序尚不足1萬145元（計算式：139萬9088元－138萬8943
    元＝1萬145元），則110年3月扣薪2萬7143元（本院卷第19、
    21頁）其中1萬145元屬第一次執行程序金額，餘1萬6998元
    屬本院107年度司執字第3587號強制執行事件（第二次執行
    程序）。
  ⒊本院107年度訴字第907號判決，「本院107年度司執字第3587
    號強制執行事件，於超過以本金120萬元計算自民國105年3
    月23日起至清償日止按週年利率百分之6之利息部分之執行
    程序，應予撤銷」（本院卷第23頁）。而本金120萬元計算
    自105年3月23日起至清償日止，按年息百分之6計算之利息
    ，計如附表二所示為22萬8749元。加計本院107年度司執字
    第3587號強制執行事件（即第二次執行程序）之執行費4400
    元、訴訟或程序費用1000元，合計第二次執行程序之應執行
    債權計23萬4149元。
  ⒋原告提出甲證2（本院卷第21頁）主張110年3月至111年3月已
    扣薪42萬7446元等情，如前述，110年3月扣薪2萬7143元其
    中1萬6998元屬第二次執行程序，則110年3月至111年3月共
    執行如附表一所示合計為41萬7446元，而第二次執行程序之
    應執行債權計23萬4149元，則本院107年度司執字第3587號
    強制執行事件超額執行18萬3297元（計算式：41萬7446元－2
    3萬4149元＝18萬3297元），應予返還。
　㈢綜上所述，原告依據不當得利之法律關係請求被告給付原告1
    8萬3297元，及自本件起訴狀繕本送達之翌日（111年8月6日
    ，本院卷第53頁）起至清償日止，按年息百分之5計算之利
    息，為有理由，予以准許。逾此部分之請求為無理由，應予
    駁回。
四、查原告陳明願供擔保聲請宣告假執行，然按就民事訴訟法第
    427條第1項至第4項訴訟適用簡易程序所為被告敗訴之判決
    ，法院應依職權宣告假執行，民事訴訟法第389條第1項第3
    款定有明文，依上開規定，係法院職權宣告假執行，是原告
    假執行之聲請至多僅促使法院為職權之發動，予以駁回。並
    依同法第392條第2項規定，依職權宣告被告預供擔保後，得
    免為假執行。
五、本件事證已臻明確，兩造其餘攻擊防禦方法與判決之結果不
    生影響，爰不一一贅論，併此敘明。
六、訴訟費用負擔之依據：民事訴訟法第79條。本件訴訟費用額
    ，依後附計算書確定如主文所示金額。
中　　華　　民　　國　　111 　年　　12　　月　　15　　日
                      臺北簡易庭  法  官  趙子榮
以上正本係照原本作成
如對本判決上訴，須於判決送達後20日內向本庭提出上訴狀。如
委任律師提起上訴者，應一併繳納上訴審裁判費。
中　　華　　民　　國　　111 　年　　12　　月　　15　　日
                                  書記官  陳怡安
計   算   書：
項        目             金   額（新臺幣）    備    註
第一審裁判費             2100元
合        計             2100元

附表一：
106年5月至110年2月 強制執行扣薪  110年3月至111年3月 強制執行扣薪   金額 （新臺幣）  金額 （新臺幣） 1 15149   1 16998 2 15149 2 27143 3 15149 3 27143 4 15149 4 27143 5 15149 5 27143 6 15149 6 27143 7 15149 7 27143 8 15149 8 27143 9 15149 9 27143 10 31510 10 27143 11 15149 11 27143 12 42546 12 27143 13 21273 13 33123 14 26686 14 40714 15 26686 15 28038 16 26686 合計   41萬7446元 17 26686   18 26686   19 26686   20 26686   21 26686   22 26686   23 26686   24 32438   25 26686   26 26686   27 26686   28 26686   29 26686   30 27143   31 27143   32 27143   33 27143   34 27143   35 27143   36 27143   37 27143   38 33123   39 40714   40 27143   41 27143   42 27143   43 27143   44 27143   45 27143   46 27143   47 27143   48 27143   49 27143   50 27143   51 27143   52 27143   53 24842   54 40714   合計 138萬8943元